【裁判字號】    99,交簡上,3
【裁判日期】    990629
【裁判案由】    業務過失傷害
【裁判全文】
臺灣高雄地方法院刑事判決            99年度交簡上字第3 號
公  訴  人  臺灣高雄地方法院檢察署檢察官
上  訴  人
即  被  告  乙○○
            丁○○
上列上訴人等因業務過失傷害案件，不服本院交通法庭民國98年
11月18日98年度審交簡字第3684號第一審刑事簡易判決（聲請簡
易判決處刑案號：98年度偵字第14028 號），提起上訴，本院管
轄之第二審合議庭判決如下：
    主  文
原判決撤銷。
乙○○犯業務過失傷害罪，處有期徒刑參月，如易科罰金，以新
臺幣壹仟元折算壹日。緩刑貳年。
丁○○犯業務過失傷害罪，處拘役肆拾伍日，如易科罰金，以新
臺幣壹仟元折算壹日。
    事  實
一、乙○○駕駛自用小客車載送客人為業，丁○○駕駛自用小貨
    車送貨為業，均係從事駕駛業務之人，且均有適當之駕駛執
    照。甲○○於民國98年1 月31日上午8 時35分許，搭乘乙○○所駕駛車牌號碼AY-972 3號自用小客車，從屏東縣東港鎮
    出發，欲前往高雄縣大寮鄉子女住處，乙○○乃駕駛上開自
    小客車，沿單線道之高雄縣大寮鄉○○路18巷由南往北行駛
    ，行經該巷與潮興路（原名光明路一段400 巷）交岔路口時
    ，理應注意行至未設標誌、標線或號誌劃分幹、支線道者，
    少線道車應暫停讓多線道先行，而依當時天候晴，日間自然
    光線，道路為柏油路面、乾燥、無缺陷、無障礙物，並無不
    能注意之情事，竟疏未注意，未暫停讓2 線道之潮興路之車
    輛先行，適有丁○○駕駛車牌號碼XR-4660 號自用小貨車，
    沿潮興路由西往東方向駛至該交岔路口，本應注意車前狀況
    ，並隨時採取必要之安全措施，而依當時天候晴，日間自然
    光線，道路為柏油路面、乾燥、無缺陷、無障礙物，並無不
    能注意之情事，竟疏未注意，致兩車發生撞擊，甲○○因而
    受有左側第5 、6 根肋骨斷裂合併肋膜血腫之傷害，經警獲
    報發生車禍但未報明肇事人姓名而前往現場處理時，因乙○○及丁○○留在現場當場承認為肇事人，始獲悉上情。
二、案經甲○○訴由臺灣高雄地方法院檢察署檢察官偵查起訴。
    理  由
壹、證據能力部分：
    按被告以外之人於審判外之言詞或書面陳述，除法律有規定
    者外，不得作為證據。又被告以外之人於審判外之陳述，雖
    不符前4 條之規定，而經當事人於審判程序同意作為證據，
    法院審酌該言詞陳述或書面陳述作成時之情況，認為適當者
    ，亦得為證據，刑事訴訟法第159 條第1 項、第159 條之5
    第1 項分別定有明文。查本案認定事實所引用之卷證資料，
    除原已符同法第159 條之1 至第159 條之4 規定、及法律另
    有規定等傳聞法則例外規定，而得作為證據外，其餘卷證資
    料，並無證據證明係公務員違背法定程序所取得，被告2 人
    及檢察官於審判程序中復均同意作為認定本件犯罪事實之證
    據，且本院審酌前揭陳述作成時之情況，並無違法取證之瑕
    疵，亦認以之作為證據為適當，是本件有關被告以外之人於
    審判外之言詞或書面陳述等供述證據，依前揭法條意旨，自
    均得為證據。
貳、實體部分：
一、上揭事實，業據上訴人即被告乙○○於本院審理時坦承不諱
    （本院簡上卷第67頁），核與告訴人甲○○於偵查中之指訴
    相符（偵卷二第16頁至第17頁），並有道路交通事故現場圖
    、道路交通事故調查報告表（一）、（二）、高雄縣政府警
    察局林園分局車禍處理小組道路交通事故談話紀錄表、長庚
    紀念醫院驗傷診斷書及照片附卷可佐（偵卷一第4 頁；偵卷
    二第4 頁反面至第8 頁；本院簡上卷第18頁），足認被告乙○○之自白與事實相符。本部分事證明確，被告乙○○業務
    過失傷害犯行，洵堪認定。
二、訊據被告丁○○固承認於上開時、地，駕駛前開車輛發生車
    禍之事實，惟否認有業務過失傷害犯行，辯稱：其於事故路
    口前即已減速停車，是被告乙○○所駕駛之車輛擦撞其車前
    保險桿，且該路口有牆面擋住其視線，其無法看到被告乙○○之車輛云云。經查：
（一）被告丁○○於98年1 月31日上午8 時35分許，駕駛車牌號
      碼XR-4660 號自用小貨車，沿高雄縣大寮鄉○○路由西往
      東方向行駛，行經該路與潮寮路18巷交岔路口時，與被告
      乙○○所駕駛搭載告訴人之前開自用小客車發生撞擊，甲○○因而受有左側第5 、6 根肋骨斷裂合併肋膜血腫之傷
      害等情，業據告訴人於偵查中之指訴明確（偵卷二第16頁
      至第17頁），復有道路交通事故現場圖、道路交通事故調
      查報告表（一）、（二）、高雄縣政府警察局林園分局車
      禍處理小組道路交通事故談話紀錄表、長庚紀念醫院驗傷
      診斷書及照片附卷可佐（偵卷一第4 頁；偵卷二第4 頁反
      面至第8 頁；本院簡上卷第18頁），且為被告丁○○所不
      爭執（本院簡上卷第40頁之不爭執事項），故此部分事實
      堪以認定。
（二）被告丁○○雖以上開情詞置辯，惟觀之道路交通事故現場
      圖（本院簡上卷第18頁），被告乙○○之車輛於事故現場
      遺留之煞車痕，右前煞車痕之起點於潮寮路18巷進入潮興
      路之路口前，左前煞車痕之起點係於潮寮路18巷之路口，
      該2 條煞車痕之軌跡均係先直線向前，至潮寮路18巷進入
      潮興路後約1.5 公尺左右向右側偏離；而被告丁○○之車
      輛之車頭則係向左偏離，其左前車頭距離潮興路與潮寮街
      18 巷 交岔路口邊界處約2.9 公尺，可知該1.5 公尺及
      2.9 公尺之交會點即係被告2 人前開車輛之撞擊點，即被
      告2 人之上揭車輛，係於潮興路與潮寮街18巷交岔路口中
      發生擦撞，此時被告丁○○之車輛已進入該交岔路口。又
      觀察潮興路與潮寮街18巷交岔路口之現場照片（偵卷二第
      7 頁反面；本院簡上卷第62頁、第63頁），潮興路與潮寮
      街18巷交岔路口之轉角處設有1 面反光鏡，而該反光鏡下
      方設有「危險路口」之告示牌，而自被告丁○○行駛之方
      向，其進入該路口可自該反光鏡觀察潮寮街18巷是否有車
      輛駛進該路口，並不會因潮興路旁設有工廠圍牆而受影響
      ，且被告丁○○如於進入上開路口時，曾自反光鏡觀察潮
      寮街18巷是否有車輛，亦會注意到「危險路口」之告示牌
      ，自會更加小心注意是否有來車，惟被告丁○○於偵訊時
      陳稱：其因旁邊有牆壁會擋住視線，所以有將車頭稍微開
      出路口一點點，才能看到前方左右之狀況等語（偵卷二第
      17 頁 ），可知被告丁○○並無自反光鏡觀察車前狀況，
      以確認是否有來車。故被告丁○○前開所辯亦係卸責之詞
      ，不足採信。
（三）按汽車行駛時，駕駛人應注意車前狀況，並隨時採取必要
      之安全措施，道路交通安全規則第94條第3 項定有明文。
      被告丁○○既領有小型車駕駛執照，則其就上開規定應已
      知之甚詳，自應確實遵守；而當時天候晴、日間自然光線
      、路面乾燥無缺陷、無障礙物，視距良好等情，亦有卷附
      道路交通事故調查報告表可參，故依當時天候及路況，被
      告丁○○並無不能注意之情事，是被告丁○○疏未注意車
      前狀況，貿然通過該路口，致與被告乙○○發生車禍，顯
      見被告丁○○應有過失甚明。
（四）按過失傷害罪之相當因果關係，係以行為人過失與被害人
      傷害間有相當因果關係而言。所謂相當因果關係，係指依
      經驗法則，綜合行為當時所存在之一切事實，為客觀之事
      後審查，認為在一般情形下，有此環境，有此行為之同一
      條件，均可發生同一之結果者，則該條件即為發生結果之
      相當條件，行為與結果即有相當之因果關係。經查：被害
      人甲○○確因被告丁○○違反上開規定肇事之基礎原因行
      為，而受有如事實欄所示之傷害結果，有前開診斷證明書
      可參，是被告丁○○之過失行為與被害人甲○○之傷害結
      果間，應具有相當因果關係。綜上，本件罪證明確，被告
      丁○○犯行已堪認定，應依法論科。
三、按刑法上所謂業務，係指個人基於其社會地位，繼續反覆所
    執行之事務，包括主要業務及其附隨之準備工作與輔助事務
    在內；且係以事實上執行業務者為標準，指以反覆同種類之
    行為為目的之社會的活動而言；執行此項業務，縱令欠缺形
    式上之條件，仍無礙於業務之性質( 最高法院89年臺上字第
    8075號、90年臺非字第276 號判例要旨參照) 。經查：證人
    即告訴人於偵查中證稱：平常被告乙○○之夫會叫客、問伊
    要不要坐車，如果被告乙○○之夫沒有空，就會由被告乙○○載伊，伊會付錢給被告乙○○等語（偵卷二第16頁）；又
    被告丁○○於偵訊時供稱：平常其夫忙不過來就會幫忙送貨
    等語（偵卷二第18頁）。足見被告2 人事實上均以反覆繼續
    從事同種類之駕駛業務為目的，從而，渠等2 人均該當執行
    駕駛業務之要件無訛。核被告2 人所為，均係犯刑法第284
    條第2 項前段之業務過失傷害罪。復被告2 人於偵查機關尚
    未知悉犯罪事實及發覺犯罪人前，主動向處理警員坦承肇事
    並願接受裁判乙節，有高雄縣政府警察局道路交通事故肇事
    人自首情形紀錄表附卷可稽（本院卷一第24頁、第25頁），
    合於刑法第62條前段規定之自首要件，均酌予減輕其刑。本
    件被告2 人犯罪事證明確，原審予以論罪科刑，固非無見，
    惟查：（一）潮興路於本案發生時為設有分向線之2 線道道
    路，有高雄縣政府警察局林園分局99年5 月25日高縣林警交
    字第0990006506號函及所附照片附卷足憑（本院簡上卷第59
    頁至第60頁），而潮寮街18巷為單線道之道路，故被告乙○○應讓被告丁○○先行，原審未見及此，尚有未恰。原審進
    而認定被告丁○○未注意途經未劃分幹、支線道之交岔路口
    時，左方車應暫停讓右方車先行，而疏未暫停讓被告乙○○
    駕駛之車輛先行，致兩車發生撞擊之過失，同有誤會。（二
    ）被告丁○○、告訴人雖於偵訊時證稱：被告乙○○車速很
    快，大約時速70公里等語，惟卷內並無任何物證或車速測定
    資料足以佐證被告乙○○當時車速確為70公里，故原審僅因
    上開2 人之證述即率而認定被告乙○○之車速為70公里，亦
    有未恰。被告丁○○以否認犯罪為由而提起上訴，並無理由
    ；至被告乙○○以誤認其有超速之情，而提起上訴，則有理
    由。被告乙○○上訴既有理由且原審判決亦有前開可議之處
    ，自應由本院撤銷改判。爰審酌被告2 人駕駛車輛有前開過
    失而發生擦撞，致告訴人受有前揭之傷害，又被告乙○○犯
    後坦承犯行，態度尚佳，且已與告訴人達成和解，有屏東縣
    新園鄉調解委員會調解筆錄在卷可參（本院簡上卷第44頁）
    ；被告丁○○犯後矢口否認犯行，飾詞狡辯，態度非佳，且
    迄今未與告訴人達成和解；又被告乙○○應讓被告丁○○先
    行而未為之，為本件肇事主因，被告丁○○未注意車前狀況
    ，為肇事次因等一切情狀，分別量處如主文第2 項、第3 項
    所示之刑，併分別諭知如主文第2 項、第3 項所示之易科罰
    金折算標準。
四、末查，被告乙○○並無刑案前科，素行良好，有臺灣高等法
    院被告前案紀錄表在卷可稽，並已與告訴人達成和解，獲得
    告訴人之宥恕，本院念其僅因一時疏失，致罹刑典，信其經
    此偵、審教訓後，應知所警惕，而無再犯之虞，故認所宣告
    之刑以暫不執行為適當，併予宣告緩刑2 年，以啟自新。
據上論斷，應依刑事訴訟法第455 條之1 第1 項、第3 項、第36
9 條第1 項前段、第364 條、第299 條第1 項前段，刑法第284
條第2 項前段、第62條前段、第41條第1 項前段、第74條第1 項
第1 款，刑法施行法第1 條之1，判決如主文。
本案經檢察官丙○○到庭執行職務。
中    華    民    國    99    年    6     月    29    日
                    交通法庭    審判長法  官  鄭詠仁
                                      法  官  謝枚霏
                                      法  官  王碧瑩
以上正本係照原本作成。
不得上訴。
中    華    民    國    99    年    6     月    29    日
                                      書記官  吳智媚
所犯法條
中華民國刑法第284條
因過失傷害人者，處6月以下有期徒刑、拘役或5百元以下罰金，
致重傷者，處1年以下有期徒刑、拘役或5百元以下罰金。
從事業務之人，因業務上之過失傷害人者，處1年以下有期徒刑
、拘役或1千元以下罰金，致重傷者，處3年以下有期徒刑、拘役
或2千元以下罰金。

司法院資訊處製作；財團法人民間司法改革基金會備份。
